臺北高等行政法院簡易判決
　　　　　　　　　　　　　　　　　　 94年度簡字第00406號
原　　　告　甲○○
被　　　告　臺北市政府
代　表　人　乙○○市長）住同.
上列當事人間因菸酒管理法事件，原告不服財政部中華民國94年
4月13日台財訴字第09300626110號（案號：第00000000號）訴願
決定，提起行政訴訟。本院判決如下：
　　主  文
原告之訴駁回。
訴訟費用由原告負擔。
　　事  實
一、事實概要：原告經檢舉於網路刊載酒類廣告未標示警語，違
    反菸酒管理法第37條規定，經被告審理違章成立，以民國（
    下同）93年11月9日府財二字第09314956700號行政處分書（
    下稱原處分）裁處罰鍰新台幣（下同）100,000元。原告對
    於罰鍰部分不服，提起訴願，遭駁回後，遂向本院提起本件
    行政訴訟。
二、兩造聲明：
　(一)原告聲明求為判決：
    1.訴願決定及原處分（關於罰鍰部分）均撤銷。
    2.訴訟費用由被告負擔。
　(二)被告聲明求為判決：
    1.原告之訴駁回。
    2.訴訟費用由原告負擔。
三、兩造之爭點：
    被告認定系爭酒類廣告係由原告所刊登，是否有據？被告有
    無加重處罰原告之違法情事？
　(一)原告主張之理由：
    1.原告已坦承在未經鐔璽有限公司負責人張逸萱的同意下，
      以拍照方式製作店面圖示刊載於網路上，是以順水人情免
      費張貼廣告，卻適得其反造成張逸萱的困擾，因此而深感
      愧疚抱歉，原告也在接到原處分後於期限內立即改正網站
      內容。
    2.被告於原處分中之違法事實及處分理由文中提到：「查首
      揭網站，可供不特定人士上網進入瀏覽觀看，並無任何設
      限或管制，刊載『威士忌禮盒系列展』酒類商品促銷廣告
      ，除附有酒品之圖樣外．．．」及訴願決定書中之理由一
      、提到：「無論於網路上是否刊載僅有酒品名稱、圖樣、
      價格或提供網路訂購、電話、傳真、郵件信箱等足資聯繫
      之資料，皆屬菸酒管理法第37條所稱酒之廣告或促銷，應
      明顯標示健康警語」及理由四、提到：「訴願人主張係網
      站遭人竄改、盜貼及冒用乙節，並未能提出具體事證以實
      其說，自無足採。本件原處分機關依首揭規定裁處訴願人
      罰鍰100,000元，核無違誤，本件原處分應予維持。」而
      遭無理由駁回，今原告附上原始網站列印文件證物乙份；
      事證首揭網站除第1頁上方所張貼之店面圖示及第5頁上方
      之店面圖示及其聯絡電話住址外，並無任何的酒類商品促
      銷廣告、價格及酒品之圖樣，又該如何標示健康警語？這
      與被告所調查列印網站刊載之廣告資料有所出入。
    3.原告因順水人情而在未經同意下擅自主張刊載店面圖示以
      致於誤觸法網，被告縱然不能網開一面，也不必以違反菸
      酒管理法第37條規定及同法第53條第1項規定加重處罰，
      這顯然有「矯枉過正」之不當，故原告聲明為撤銷訴願決
      定及原處分，即為有理由，請求判決如聲明所示。
　(二)被告主張之理由：
    1.按菸酒管理法第37條規定：「酒之廣告或促銷，應明顯標
      示『飲酒過量，有害健康』或其他警語，˙˙˙」。菸酒
      管理法施行細則第13條規定：「本法第37條所稱廣告，指
      利用電視、廣播、影片、幻燈片、報紙、雜誌、傳單、海
      報、招牌、牌坊、電腦、電話傳真、電子視訊、電子語音
      或其他方法，可使不特定多數人知悉其宣傳內容之傳播。
      」菸酒管理法施行細則第14條規定：「依本法第37條規定
      為酒之廣告或促銷而標示健康警語時，應以版面百分之十
      連續獨立之面積刊登，且字體面積不得小於警語背景面積
      二分之一，為電視或其他影像廣告或促銷者，並應全程疊
      印。僅為有聲廣告或促銷者，應以聲音清晰揭示健康警語
      。前項標示健康警語所用顏色，應與廣告或促銷版面之底
      色互為對比。」。菸酒管理法第55條規定：「違反第37條
      規定而為酒之廣告或促銷者，處新臺幣10萬元以上50萬元
      以下罰鍰，並通知限期改正，屆期未改正者，得按次連續
      處罰。˙˙˙」。菸酒查緝及檢舉案件處理作業要點第45
      點第9款規定：「依本法第55條規定裁罰之案件，第1次查
      獲者，處以新臺幣10萬元之罰鍰；第2次查獲者，處以新
      臺幣20萬元罰鍰，第3次以後查獲者，處以新臺幣50萬元
      之罰鍰。˙˙˙」。財政部國庫署93年2月18日台庫五字
      第0931600359號函釋：「無論於網路上是否刊載僅有酒品
      名稱、圖樣、價格或提供網路訂購、電話、傳真、郵件信
      箱等足資聯繫之資料，皆屬菸酒管理法第37條所稱酒之廣
      告或促銷，應明顯標示健康警語；如違反上開規定，即應
      依同法第53條（修正後第55條）規定處罰。」。財政部93
      年4月19日台財庫字第0930303448號函釋：「網路酒類廣
      告健康警語所呈現之方式無論以固定標示、跑馬燈、閃爍
      警示、圖片移動或其他型態，應隨時明顯展現於各項酒品
      廣告瀏覽畫面中，俾利瀏覽者於瀏覽各項酒品廣告時皆能
      明顯見到警語，且其警語面積須遵行菸酒管理法施行細則
      第12條（修正後第14條）之規範。是以，如有酒品廣告網
      頁甚長而須拉動捲軸瀏覽之情況，應使瀏覽者於瀏覽任一
      酒品時，皆能同時明顯見到警語。」。司法院釋字第275
      號解釋略以：「人民違反法律上之義務而應受行政罰之行
      為，法律無特別規定時，雖不以出於故意為必要，仍須以
      過失為其責任條件。但應受行政罰之行為，僅須違反禁止
      規定或作為義務，而不以發生損害或危險為其要件者，推
      定為有過失，於行為人不能舉證證明自己無過失時，即應
      受處罰。」。
    2.查原告首揭網站，可供大眾上網進入瀏覽觀看，首頁除刊
      載「威士忌禮盒系列展XO禮盒預購中」廣告語詞、「月圓
      人圓家家慶團圓」圖示外，旁並有旅遊資訊、酒禮盒、生
      活藥粧˙˙˙等多種選項區塊，經點選「酒禮盒」後即呈
      現白蘭地禮盒、威士忌禮盒、葡萄酒禮盒等連結區塊網頁
      ，再點選其中任一種酒品禮盒，即呈現附有圖樣、品名、
      價格、容量、貨品編號等酒類商品，且該網頁係供不特定
      之消費者為對象，以促銷酒類商品為訴求之廣告，應依規
      定標示警語，其未標示警語，違反前述法令規定，事證明
      確，有違規網頁附案佐證。原告雖稱首揭網站除第1頁上
      方所張貼之店面圖示及第5頁上方之店面圖示及其聯絡電
      話住址外，並無任何的酒類商品促銷廣告、價格及酒品圖
      樣，又該如何標示健康警語一節，查該網頁業經原告93年
      10月29日陳情書坦承係其所為，而今又推說並無刊載任何
      酒品廣告，顯係推諉卸責之詞，其於網路刊載酒品之行為
      ，業生廣告之效果，尚難據以免責，被告乃依首揭規定處
      以最輕罰則，與原告所稱加重處罰、矯枉過正，顯與事實
      不符。所辯理由，核無足採。
　　理  由
一、按菸酒管理法第37條規定：「酒之廣告或促銷，應明顯標示
    『飲酒過量，有害健康』或其他警語.... 」第55條第1項規
    定：「違反第37條規定而為酒之廣告或促銷者，處新臺幣10
    萬元以上50萬元以下罰鍰，並通知限期改正；屆期未改正者
    ，得按次連續處罰。」
二、本件兩造不爭「易富萊e-fly.ohbi.net」網站係原告所設，
    於93年9月30日網頁，首頁出現有鐔璽有限公司及酒國大亨
    量販店之店面照片、地址、電話、營業時間，並刊載「威士
    忌禮盒系列展XO禮盒預購中」語詞外，旁並有旅遊資訊、酒
    禮盒、生活藥粧˙˙˙等多種選項區塊，經點選「酒禮盒」
    後即呈現白蘭地禮盒、威士忌禮盒、葡萄酒禮盒等連結區塊
    網頁，再點選其中任一種酒品禮盒，即呈現附有圖樣、品名
    、價格、容量、貨品編號等酒類商品廣告，且未標示「飲酒
    過量，有害健康」或其他警語等情，此有網頁列印資料附於
    原處分卷可稽，堪認為真實。是本件之爭執，在於被告認定
    系爭酒類廣告係由原告所刊登，是否有據？被告有無加重處
    罰原告之違法情事？
三、經查：
  (一)依檢舉函所附之93年9月20日列印之網頁顯示，其廣告之酒
    禮盒商品，有白蘭地禮盒、威士忌禮盒及葡萄酒禮盒三種，
    其上有禮盒照片、品牌、年份、編號及特價之價格，且又標
    示有「站長推薦商品」及「本區熱門主題商品」之標題，此
    有檢舉函及所附之網頁列印資料在原處分卷可參；又查，被
    告派員依檢舉函之內容，於93年9月30日上網查證並列印其
    網頁，依其內容所示，雖與檢舉函所附之網頁有所不同，然
    進一步廣告有「威士忌禮盒系列展XO禮盒預購中」「月圓人
    圓家家慶團圓」，且其廣告之酒禮盒商品，亦有白蘭地禮盒
    、威士忌禮盒及葡萄酒禮盒三種，其中白蘭地禮盒有「站長
    推薦商品」2筆：「軒尼詩XO禮盒0.7L」及「軒尼詩VSOP禮
    盒0.7L」；威士忌禮盒有「站長推薦商品」2筆：「領導者
    28年威士忌禮盒」及「卡利那精選卡蜜尼耶紅酒&卡利那精
    選卡本內蘇維濃紅酒禮盒」；葡萄酒禮盒亦有「站長推薦商
    品」2筆：「波爾多蜜雪蒙它葡萄酒禮盒」及「台階精選卡
    本內蘇維濃紅酒&三風馬爾貝克紅酒禮盒」，且均標示有禮
    盒照片、品牌、年份、編號及特價之價格，此亦有被告所列
    印之網頁資料在原處分卷可按。核對二份列印之廣告，其廣
    告之形式、用語均相同，且有因民俗節日之到來而有所更新
    ，尤其93年9月30日「站長推薦商品」之6筆商品，與93年9
    月20日所廣告之禮盒，無論編號、價格與內容均屬相同，加
    以原告再三強調此廣告與廣告利益之歸屬者鐔璽有限公司無
    關，是被告認系爭廣告係原告所刊登，洵屬有據，原告主張
    遭人竄改、盜貼及冒用云云，顯係卸責之詞，不足採信。
  (二)按違反菸酒管理法第37條規定而為酒之廣告或促銷者，應依
    同法第55條第1項規定處以10萬元以上50萬元以下罰鍰，已
    如前述，是本件原處分處原告以罰鍰10萬元，係最低度之處
    罰，原告主張有遭加重處罰云云，顯屬誤解。
四、綜上所述，原告之主張，均非可採，原處分認事用法俱無違
    誤，訴願決定遞予維持，亦無不合，原告徒執前詞，訴請撤
    銷，為無理由，應予駁回，因本件屬行政訴訟法第229條第
    1項第2款、第2項應適用簡易訴訟程序之事件，爰不經言詞
    辯論逕予判決。
據上論結，本件原告之訴為無理由，爰依行政訴訟法第98條第3
項前段，判決如主文。
中　　華　　民　　國　　94　　年　　11　　月　　21　　日
                        第三庭法  官　王　碧　芳
上為正本係照原本作成。
本件以訴訟事件所涉及之法律見解具有原則性者為限，始得於本
判決送達後20日內向本院提出上訴狀並表明上訴理由，如已於本
判決宣示後送達前提起上訴者，應於判決送達後20日內補具上訴
理由（均按他造人數附繕本），且經最高行政法院許可後方得上
訴。
中　　華　　民　　國　　94　　年　　11　　月　　21　　日
                              書記官  葉  瑩  庭
